【裁判字號】    97,簡上,1124
【裁判日期】    980414
【裁判案由】    毒品危害防制條例
【裁判全文】
臺灣高雄地方法院刑事判決            97年度簡上字第1124號
公  訴  人  臺灣高雄地方法院檢察署檢察官
上  訴  人
即  被  告  甲○○
選任辯護人  林樹根律師
            洪茂松律師
            邱麗妃律師
上列上訴人因違反毒品危害防制條例案件，不服本院高雄簡易庭
（97年度審簡字第6496號）中華民國97年11月10日第一審判決（
聲請簡易判決處刑案號：97年度毒偵字第7311號），提起上訴，
本院管轄之第二審合議庭判決如下：
    主  文
上訴駁回。
    事  實
一、甲○○前因施用毒品案件，經本院民國95年度毒聲字第942
    號裁定送觀察、勒戒後，因認無繼續施用毒品之傾向，甫於
    民國95年8 月21日釋放，並經臺灣高雄地方法院檢察署檢察
    官以95年度毒偵字第3366號不起訴處分確定。詎仍不知悔改
    ，復基於施用第二級毒品甲基安非他命之犯意，於97年8 月
    6 日16時57分許為警採尿往前回溯24小時內某時（不含公權
    力拘束期間），在不詳處所，施用第二級毒品甲基安非他命
    1 次；嗣經警方於97年8 月6 日14時40分許，持本院核發之
    搜索票，前往位於高雄市前鎮區○○○路254 號6 樓4 之1
    室之甲○○租賃處執行搜索，經警採集甲○○尿液送驗結果
    呈甲基安非他命陽性反應，始悉上情。
二、案經高雄市政府警察局移請臺灣高雄地方法院檢察署檢察官
    聲請簡易判決處刑。
    理  由
壹、程序部分：
一、被告以外之人於審判外之言詞或書面陳述，除法律另有規定
    者外，不得作為證據，刑事訴訟法第159 條第1 項定有明文
    。又法院或檢察官得囑託醫院、學校或其他相當之機關、團
    體為鑑定，並準用第203 條至第206 條之1 之規定，刑事訴
    訟法第208 條第1 項亦定有明文。依此，檢察官對於偵查中
    之案件，認須實施鑑定者，固應就具體個案，選任鑑定人或
    囑託鑑定機關（團體）為之；但對於司法警察機關調查中之
    案件，或有量大或急迫之情形，為因應實務之現實需求，如
    檢察官針對該類案件之性質（例如：查扣之毒品必須檢驗其
    成份、對施用毒品之犯罪嫌疑人必須檢驗其體內有無毒品代
    謝反應、對於查扣之槍砲彈藥必須檢驗有無殺傷力等），認
    為當然有鑑定之必要者，經參考法務部92年5 月20日法檢字
    第092080203 號函送之法務部「因應刑事訴訟法修正工作小
    組」研討之刑事訴訟法修正相關議題第21則之共識結論，以
    及臺灣高等法院於92年8 月1 日舉行之刑事訴訟法新製法律
    問題研討會第三則法律問題研討結果之多數說（載於司法院
    92年8 月印行「刑事訴訟法新製法律問題彙編」第15頁至第
    18頁），基於檢察一體原則，得由該管檢察長對於轄區內之
    案件，以事前概括選任鑑定人或囑託鑑定機關（團體）之方
    式，俾便轄區內之司法警察官、司法警察對於調查中之此類
    案件，得即時送請事前已選任之鑑定人或囑託之鑑定機關（
    團體）實施鑑定，該鑑定人或鑑定機關（團體）亦應視同受
    承辦檢察官所選任或囑託而執行鑑定業務，其等出具之書面
    鑑定報告應屬刑事訴訟法第206 條所定之傳聞例外，當具有
    證據能力（法務部92年9 月1 日法檢字第0920035083號函可
    供參照），是高雄市政府警察局送請高雄市立凱旋醫院檢驗
    後，由該院所製作之97年8 月18日濫用藥物尿液檢驗報告1
    份（見警卷第5 頁），雖係被告以外之人於審判外之書面陳
    述，然係檢察機關概括委託該局鑑定後所製作之鑑定報告，
    為刑事訴訟法第159 條第1 項所指例外情形，應有證據能力
    。另卷附高雄市立凱旋醫院出具之98年3 月2 日濫用藥物尿
    液檢驗報告1 份（見本院卷第83頁），性質上雖係被告以外
    之人於審判外所為之書面陳述，屬於傳聞證據，然此乃本院
    審理本案時，依刑事訴訟法第208 條第1 項之規定，囑託該
    醫院鑑定，依刑事訴訟法第208 條第1 項準用同法第206 條
    第1 項規定，該醫院所出具之書面鑑定報告，應屬刑事訴法
    第159 條第1 項「被告以外之人於審判外之言詞或書面陳述
    ，除法律有規定者外，不得作為證據」規定，所稱「法律有
    規定者」之情形，自有證據能力。
二、另按被告以外之人於審判外之言詞或書面陳述，除法律有規
    定者外，不得作為證據，刑事訴訟法第159 條第1 項固定有
    明文；惟被告以外之人於審判外之陳述，雖不符刑事訴訟法
    第159 條之1 至第159 條之4 之規定，而經當事人於審判程
    序同意作為證據，法院審酌該言詞陳述作成時之情況，認為
    適當，亦得為證據；或當事人、代理人或辯護人於法院調查
    證據時，知有刑事訴訟法第159 條第1 項不得為證據之情形
    ，而未於言詞辯論終結前聲明異議者，視為有前項之同意，
    同法第159 條之5 亦有明文。查卷附之濫用藥物尿液檢體監
    管紀錄表、大和診所97年12月17日函及行政院衛生署管制藥
    品管理局98年3 月4 日管檢字第0980002095號函等，性質上
    雖均屬傳聞證據，且查無符合同法第159 條之1 至之4 等前
    4 條之情形，然檢察官、被告及辯護人於言詞辯論終結前均
    未聲明異議，是依刑事訴訟法第159 條之5 之規定，本院審
    酌上開證據作成之情況，認為適當，均得為證據。
貳、實體部分：
一、訊據上訴人即被告（下稱被告）甲○○矢口否認有何施用第
    二級毒品甲基安非他命之犯行，被告甲○○及辯護人辯稱：
    被告甲○○並未施用甲基安非他命，其尿液中驗出甲基安非
    他命的成份可能是係因其患有精神疾病，而長期服用大和診
    所開立之藥物所致；或者係因上開檢驗有誤，或送驗的尿液
    有可能不是被告甲○○所有，而是警方弄錯云云，惟查：
（一）被告甲○○經警依法採集尿液後，送高雄市立凱旋醫院以
      酵素免疫法（EIA） 初步檢驗，再以氣相層析質譜儀分析
      法（GC/MS） 確認檢驗，呈甲基安非他命之陽性反應，嗣
      於本院審理中，經本院再將該尿液送高雄市立凱旋醫院複
      驗，仍呈甲基安非他命之陽性反應乙情，有卷附之濫用藥
      物尿液檢體監管紀錄表、高雄市立凱旋醫院97年8 月18日
      及98年3 月2 日濫用藥物尿液檢驗報告各1 份在卷可憑（
      見警卷第5 頁、第6 頁、本院卷第83頁）。次按尿液檢驗
      結果之正確性受到諸多因素之影響，如檢體簽收、處理、
      分析、文件處理及各檢體驗單位所訂定之CUTOFFVALUE （
      或閾值）不同等，均會影響到最後結果之判讀，目前尿液
      中煙毒之檢驗方法，一般實驗室第一步驟係利用免疫分析
      法做初步篩檢，如篩檢濃度小於CUTOFFVALUE 即判讀為陰
      性反應；如篩檢濃度大於CUTOFFVALUE ，則必須進一步做
      確認試驗，其確認試驗方法精密度以GC/MS （氣相層析質
      譜儀）優於GC優於TOXI—LAB 。而所謂「氣相層析質譜儀
      」包括「氣相層析儀」及「質譜儀」二部分，在「氣相層
      析儀」部分，其方法為將物質氣化後，再經分析管分離，
      由於各種物質之沸點及對管柱之吸附力不同，在經過檢測
      器測定後，表現出不同的滯留時間，利用滯留時間來判定
      是何種物質；而「質譜儀」部分為檢測器，能將物質撞擊
      成碎片，記錄其質譜圖，因每個化合物之鍵結能力不同，
      故不同之物質會有其特定之質譜圖，因此在物質之判斷上
      有若指紋鑑定。故理論上如果扣除人為因素（例如檢體之
      間的污染）不予列計者，氣相層析質譜儀之精確度接近百
      分之百，幾乎不會有偽陽性反應產生，是以尿液經以氣相
      層析質譜儀之確認方法檢驗後，所得之結果應堪信採（最
      高法院91年度臺非字第58號判決意旨可供參照），是上開
      凱旋醫院之檢驗報告2 份，應均屬可信，要無公正性不足
      之情形，是被告甲○○及辯護人辯稱：上揭尿液檢驗報告
      2 份之公正性不足，鑑定可能有誤云云，並不足採。至被
      告甲○○及辯護人另於審理中辯稱：送驗的尿液有可能不
      是伊的，而是警方弄錯云云，然查，該尿液檢體係經由被
      告甲○○親自排放其尿液於乾淨之尿管後，經被告甲○○
      蓋以手印，並經警當面封緘乙節，為被告甲○○所自承（
      見警卷第3 頁、本院卷第110 頁），是該尿液檢體並無錯
      置之可能，再參以被告甲○○及辯護人於本院準備程序時
      ，業對該尿液檢體係被告甲○○所有一事，已當庭表示不
      予以爭執（見本院卷第59頁），卻復於本院審理時就該尿
      液檢體是否為被告甲○○所有予以爭執（見本院卷第59頁
      ），堪認上揭辯詞顯係臨訟編造企圖卸免刑責之虛辭，並
      不可採。
（二）另被告甲○○及辯護人辯稱：被告甲○○尿液中驗出甲基
      安非他命的成份可能係因被告甲○○患有精神疾病，長期
      服用大和診所開立之藥物所致云云，然經本院就被告甲○
      ○所提出之大和診所藥單內容函詢該診所，該診所於97年
      12月17日函復本院謂：上揭處方中，沒有任何安非他命或
      甲基安非他命之成分，倘甲○○依醫矚服用該處方藥物，
      尿液中應無安非他命或甲基安非他命之成分等語，此有該
      函附卷可憑（見本院卷第27頁），又本院再函附該藥單內
      容函詢行政院衛生署管制藥品管理局，該局函復本院謂：
      來函所附大和診所藥單內容所示之藥物Dipachros.r.film
      c 、Aprazo tab. 、Anwu e.c. 、Susinef.c.tablets 、
      Eszo tablets等，經查行政院衛生署藥品許可證資料內容
      ，該等藥品均不含安非他命、甲基安非他命或可代謝安非
      他命、甲基安非他命之成分，服用後其尿液不致檢出安非
      他命、甲基安非他命之陽性反應等語，此有該局98年3 月
      4 日管檢字第0980002095號函附卷可按（見本院卷第89頁
      ），據此，被告甲○○要無因服用上揭藥物，以致其尿液
      檢驗出安非他命或甲基安非他命之可能，足徵上開被告甲
      ○○辯稱顯係事後卸責之詞，不足採信。
（三）此外，關於施用毒品後殘留於體內時間等相關問題，前經
      高雄地檢署向行政院衛生署管制藥品管理局函詢結果，回
      函答覆略以：「依據Clark's Isolation andIdentificat
      ion of Drugs第二版記載，……甲基安非他命之半衰期大
      約為9 小時，而甲基安非他命服用後於24小時內約有70％
      排泄於尿液中。……而其尿液中排出最長時限，受施用劑
      量、施用方式、個人體質及其代謝情況等因素影響，因個
      案而異，一般可檢出最長時間為……甲基安非他命1 至5
      天」，此經該局於91年10月3 日以管檢字第110436號函示
      明確，並為本院審理毒品案件職務上已知之事實。是本件
      被告甲○○應係於上開採尿前回溯24小時內之某時施用甲
      基安非他命無訛。
（四）綜上所述，被告所辯均不可採，本件事證明確，其施用甲
      基安非他命之犯行足以認定。
二、再按觀察、勒戒或強制戒治執行完畢釋放後，五年內再犯第
    10條之罪者，檢察官或少年法院（地方法院少年法庭）應依
    法追訴或裁定交付審理，為毒品危害防制條例第23條第2 項
    所規定。是查被告甲○○前因施用毒品案件，經本院95年度
    毒聲字第942 號裁定送觀察、勒戒後，因認無繼續施用毒品
    之傾向，甫於95年8 月21日釋放，並經臺灣高雄地方法院檢
    察署檢察官以95年度毒偵字第3366號不起訴處分確定等情，
    有臺灣高等法院被告全國前案紀錄表、刑案資料查註紀錄表
    各1 份在卷可按，是其於觀察、勒戒執行完畢釋放後，5 年
    內再為本件施用甲基安非他命犯行，依上開規定，自應依法
    論科。又按甲基安非他命為毒品危害防制條例第2 條第2 項
    第2 款所規定之第二級毒品，核被告甲○○所為係犯毒品危
    害防制條例第10條第2 項之施用第二級毒品罪。被告甲○○
    為施用而持有第二級毒品之低度行為，應為其施用之高度行
    為所吸收，不另論罪。原審以被告甲○○犯罪既已明確，援
    引毒品危害防制條例第10條第2 項、刑法第11條前段、第41
    條第1 項前段，並審酌被告前因施用毒品，並經觀察、勒戒
    程序，仍未能徹底戒絕吸毒惡行，顯見意志不堅，惟念其犯
    後坦承犯行，且施用毒品乃屬自戕行為，尚未害及他人等一
    切情狀，量處被告有期徒刑3 月，並諭知易科罰金之折算標
    準。原審認事用法均無違誤，量刑亦稱妥適。被告上訴意旨
    ，竟執前詞否認犯罪，認原審認事用法有違誤，為無理由，
    應予駁回。
據上論斷，應依刑事訴訟法第455 條之1 第1 項、第3 項、第36
8 條，判決如主文。
本案經檢察官靳隆坤到庭執行職務。
中    華    民    國    98    年    4     月    14    日
                  刑事第十三庭  審判長法  官  簡志瑩
                                      法  官  曾子珍
                                      法  官  王參和
以上正本證明與原本無異。
不得上訴。
中    華    民    國    98    年    4     月    15    日
                                      書記官  陳惠玲
附錄本案論罪科刑法條之全文：
毒品危害防制條例第10條第2項：
施用第二級毒品者，處3年以下有期徒刑。


司法院資訊處製作；財團法人民間司法改革基金會備份。
